最高法院刑事判決　　　　　　　　　　　　　　　　八十七年度台非字第二五六號
　　上 訴 人　最高法院檢察署檢察總長
　　被　　告　甲○○
　　　　　　　乙○○
右上訴人因被告等盜匪案件，對於本院中華民國七十六年三月二十六日確定判決（七
十六年度台上字第一六六○號，起訴案號：台灣新竹地方法院檢察署七十五年度偵字
第二七○二號），認為違背法令，提起非常上訴，本院判決如左：
    主  文
上訴駁回。
    理  由
非常上訴理由稱：「一按判決確定後，發現該案件之審判係違背法令者，最高法院之
檢察長得向最高法院提起非常上訴，刑事訴訟法第四百四十一條定有明文。又被告雖
自白犯罪事實，如果提出反證證明其自白非真正事實者，在審理事實之法院，自不得
置而不問。而被告之自白，雖為證據之一種，但必與事實相符者為限，若其自白顯有
疑義，而審理事實之法院，就其職權調查之所得，仍未能證明其自白與事實相符者，
自不得據為認定犯罪事實唯一之基礎。此有貴院十八年上字第一○八七號，十九年上
字第一二二二號判例可供參考。本件原確定判決論處被告等共同強劫而故意殺人未遂
罪刑，係以該等犯罪事實，迭據被告甲○○於警訊及偵查中自白綦詳，核與被害人陳
榮輝在警訊時指述之情節相符，且甲○○在警訊中供承伊與乙○○二人在金瑞珍銀樓
所搶得之金飾，伊分得約十二兩，拿一條金項鍊、一支手鐲，賣予新竹市○○街寶興
銀樓，得款（新台幣，下同）二萬二千元，其他十兩託乙○○保管等情，復經承辦刑
警鄭進良、朱崇賢及許軍，於（民國）七十五年六月十九日，依該項自白，帶同被告
前往寶興銀樓起贓，並通知被害人陳榮輝到場辨認，亦稱很像是伊被搶之物，再由寶
興銀樓老闆彭明基，查證後亦稱該兩件金飾係甲○○所持往出售，因而發還陳榮輝等
情，亦經刑警鄭進良等結證明確，並有金飾登記簿影本、贓證物品認領保管收據，金
瑞珍銀樓損失金飾清單影本等附卷可按，此項共同被告不利於己之自白，既與事實相
符，應堪為共同被告乙○○犯罪之證據等情為其論據。惟查：(一)被告甲○○於七十五
年六月十九日六時三十分，同日十四時，同日二十一時五十分在新竹市警察局第一分
局所為三次自白，其內容相互矛盾，且與事實亦顯不相符，茲分述如下：(1)關於共犯
之人數部分：甲○○第一次自白指「新竹市○○街之金瑞珍銀樓是我與乙○○及另外
一名綽號『阿水』之男子等三人前往行竊的」（警卷第二頁反面），第三次自白則指
「行竊金瑞珍銀樓之男子沒有『阿水』這個人，只有我與乙○○二人而已」（同上卷
第六頁正面）。(2)關於犯罪類型究為行竊、行搶抑強劫部分：甲○○第一次自白供稱
係前往金瑞珍銀樓「行竊」（同上卷第二頁反面），第二次自白供稱：「在金瑞珍銀
樓所『搶得』贓物金子，我拿（去）寶興銀樓也賣了二萬多元（同上卷第五頁反面）
，第三次自白則供承以菜刀砍陳榮輝，並合力把陳榮輝夫婦捆綁起來，將櫃檯存放之
金飾取走、顯屬強盜行為（同上卷第六頁反面）。(3)關於犯案時如何駕車前往金瑞珍
銀樓部分：甲○○第一次自白供稱：「我駕駛機車到達棒球場時，乙○○駕駛一部藍
色小貨車載著『阿水』前來，三人會合之後，我將機車停放於市立棒球場，乘坐乙○
○駕駛的小貨車，三人共同前往新竹市○○街金瑞珍銀樓，到達現場後，乙○○將藍
色小貨車停放在南門街三陽機車店門前」等語（同上卷第三頁反面），然其第三次自
白則稱：「藍色小貨車是乙○○準備好停放在新竹市○○路賣金魚附近，而於七十五
年三月二十三日一時五十分許，由我前往駕駛到新竹市立棒球場與在該處等候的乙○
○會合共同前往行竊」等語（同上卷第六頁）。所供係由何人駕車之情形前後不一。
(二)次查被告甲○○自白之內容與被害人陳榮輝報案時指訴歹徒作案之情形顯不相符：
(1)關於持刀行兇者與喝令「不許動」者是否同一人部分：被害人陳榮輝於七十五年三
月二十三日案發之初報案時，指稱：「於二十三日凌晨約三時二十分，我和太太陳許
美龍睡於金飾櫃內側地板上，因發覺有異而驚醒時，發現有二名蒙面歹徒，前面那名
手拿我家裏菜刀（的）說：『不能出聲，不許動』（同上卷第十頁反面），指持刀行
兇者與喝令：「不能出聲，不許動」者為同一人。然被告甲○○於第三次自白則供稱
：「……二人進去之後，我先到金瑞珍銀樓的廚房拿菜刀，我們二人共同走到一樓櫃
台時，因有聲音被主人發覺，銀樓老闆就喊賊，我就拿菜刀向那老闆砍過去……此時
乙○○就說：『不許動，不要出聲』（同上卷第六頁反面），其自白則指伊拿菜刀砍
陳榮輝時，乙○○喝令：「不許動，不要出聲」，兩者並非同一人所為。(2)又陳榮輝
報案時指「二歹徒均蒙面，僅露出眼睛、鼻子及嘴吧，身高約一六五～一六八公分之
間，瘦小，其中一名歹徒之鼻子很挺」等語（同上卷第十頁反面），並未指歹徒有戴
眼鏡，然被告甲○○身高一五七公分，體型瘦小；乙○○則身高一七四公分，體重八
十公斤，體型壯碩，此有新竹看守所資料可憑，且乙○○當時右眼近視四百度，左眼
近視三百度，平時猶須戴眼鏡始能工作，況若於夜間侵入住宅強劫，豈有不戴眼鏡之
理，而乙○○於七十五年六月十九日經警逕行拘提解送新竹看守所時確配戴眼鏡，亦
經新竹看守所檢查紀錄可憑。是被害人陳榮輝最初報案時所述歹徒身高體型與被告之
身高體型及有無近視配戴眼鏡亦顯有不同。(三)被告甲○○自白侵入銀樓之處所與歹徒
實際侵入之處所不符：甲○○第三次自白稱：「我與乙○○二人共同走到金瑞珍銀樓
『後面』的空房子，爬上翻越金瑞珍銀樓的五樓，由我持大型剪子破壞鐵窗，而乙○
○則將我剪斷的鐵條往上搬起來…」等語（同上卷第六頁反面），而歹徒實際係自金
瑞珍銀樓（門牌六十九號）隔壁（即七十一號）侵入，登上七十一號房屋陽台，剪斷
前面與金瑞珍銀樓相鄰之鐵欄杆（參見警卷第二十六頁左上照片，又被剪斷之鐵欄杆
修理後至今猶存），侵入金瑞珍銀樓五樓。而本件因被告乙○○一再陳情，經台灣高
等法院檢察署令台灣新竹地方法院檢察署派員往現場履勘結果，發現金瑞珍銀樓後方
為半毀之三樓房屋及空地，自該半毀三樓房屋及空地，不可能爬上金瑞珍銀樓五樓，
故金瑞珍銀樓五樓後面並未裝置鐵窗，足證甲○○自白之建物地形與金瑞珍建物之實
際情形，完全不符。(四)綜上，被告甲○○警訊自白相互矛盾，且與事實顯不相符，乃
事實審法院對於上開顯示與被告自白是否相符諸多尚不明確之證據未詳加調查，即遽
謂被告甲○○之自白與事實相符，並以該項自白作為判決之重要基礎，其判決當然違
背法令。二次按刑法上之共同正犯之所以應對其他共同正犯所實施之行為負其全部責
任者，以就其行為有犯意之聯絡為限，若他犯所實施之行為，超越原計劃之範圍，而
其所難預見者，則僅應就其所知之程度，令負責任，未可概以共同正犯論，此有貴院
五十年台上字第一○六○號判例可供參考，本件台灣高等法院七十五年度上重一訴字
第三五五號判決，其事實三部分記載：甲○○夥同乙○○，基於共同強盜殺人之犯意
，於七十五年三月二十三日三時二十分許，以鐵剪破壞鐵窗，侵入新竹市○○街六十
九號金瑞珍銀樓，由甲○○自廚房取出菜刀一把，以備主人發現時使用，適主人陳榮
輝、陳許美龍發覺，乙○○恐嚇稱：「不許動，出聲的話就給你們死」，陳榮輝驚懼
，喊叫：「我家沒有什麼東西」，甲○○竟持菜刀往陳榮輝後腦部砍一刀，致流血不
止，並用尼龍繩將陳許美龍捆綁，以強暴方法致使不能抗拒，旋即打破櫃檯玻璃，搶
取手鐲、項鍊等金飾，共約三十二點七九兩等情，而論處被告共同強劫而故意殺人未
遂罪刑，嗣經被告等提起上訴，原判決仍認本件共同被告不利於己之自白，既與事實
相符，應堪為共同被告乙○○犯罪之證據，因認第二審判決為無不合，而駁回被告第
三審上訴。惟查被告乙○○於警訊及偵審中始終否認有參與前開犯行。又依共同被告
甲○○於七十五年三月十九日第一次自白，係指「乙○○於新竹市○○街金瑞珍銀樓
『失竊』的前一星期拿錢叫我買『行竊』工具」，「……金瑞珍銀樓是我與乙○○及
另外一名綽號『阿水』的男子等三人共同前往『行竊』的」等語（同上卷第二頁反面
），嗣於同日下午二十一時第三次自白則稱：「『行竊』金瑞珍銀樓的男子沒有『阿
水』這個人，只有我與乙○○二人而已……」，「七十五年三月二十三日三時許，我
駕駛藍色小貨車到達新竹市○○街金瑞珍銀樓……二人進去之後，我先到金瑞珍銀樓
的廚房拿菜刀，我們二人共同走到一樓櫃檯時，因有聲音被主人發覺，銀樓老闆就喊
賊，我就拿菜刀向那老闆砍過去，那老闆就用手來擋，此時乙○○就說：『不許動，
不要出聲』等語」、「兩人就開始用鐵剪打破櫃檯的存放金飾玻璃，搶奪裡面的黃金
」，則共同被告甲○○於警訊之供述，顯指與乙○○前往金瑞珍銀樓之目的係在「行
竊」店中之金飾，並非意在行搶或強劫，縱依其所述及事實審法院前開判決所認定之
事實，被告等於實施竊盜之際，因驚醒老闆，二人合力將銀樓老闆捆綁而共同劫取金
飾，亦僅由共同竊盜之犯意變更為共同強盜之犯意而已，原判決指甲○○夥同乙○○
，自始即係共同基於強盜殺人之犯意而侵入金瑞珍銀樓，顯屬無據。又依甲○○之上
開自白，被告乙○○僅喝令「不許動，不要出聲」而已，被害人陳榮輝最初報案之指
訴，亦指前面拿菜刀的說：「不能出聲，不許動」（同上卷第十頁反面），並無原判
決犯罪事實所認定乙○○恐嚇「不許動，出聲的話就給你們死」等語。況依被害人陳
榮輝最初之指訴，行兇與喝令「不許動」者均屬同一人，並未指乙○○有恐嚇行為，
即陳榮輝於台灣高等法院調查時猶稱：「……二手分別拿刀，叫我不要出聲，否則要
殺我」或「那名手拿二把刀的人比我矮，約到我眉間，他比較瘦，另外那名彎腰拿金
飾的人比較胖……」（見二審卷第六十五頁反面），均明顯指出實施恐嚇之人為甲○
○，並非乙○○。被害人陳許美龍在第一審供述指：「拿菜刀的用閩語說：『不許動
，動了要給你死』」（見一審卷六十六頁），亦指明實施恐嚇者即持菜刀行兇之甲○
○，乃原判決竟謂甲○○之自白與被害人在警訊中之指訴相符，認定被告乙○○於陳
榮輝發覺後恐嚇：「不許動，出聲的話，就給你們死」，並據以認定被告等有共同強
劫而故意殺人未遂之犯行，其認定事實與所採證據顯有不符。況依甲○○之前開自白
，被告等原係以行竊金飾之犯意侵入該銀樓，而甲○○又係臨時自金瑞珍銀樓廚房拿
取菜刀，彼因弄出聲音而被主人發覺，甲○○乃於陳榮輝喊賊時，持菜刀砍殺陳榮輝
，其後二人縱有共同劫取金飾之犯行，惟就殺人未遂部分而言，甲○○之殺人犯意應
係因陳榮輝喊賊並欲動身而臨時起意，依卷內有關資料及甲○○之自白，均難謂兩人
有事前或事中共同謀議殺人而推由甲○○實施之犯意聯絡，此部分犯行顯係被告甲○
○超越原來竊盜計劃所為，尚非被告乙○○所能預見，則依貴院上開判例意旨，被告
甲○○殺人未遂部分犯行，即難令被告乙○○負共同正犯之責，乃原判決竟論處被告
等共同強劫而故意殺人未遂之犯行，自屬違背法令。三末按非常上訴，乃對於審判違
背法令之確定判決所設之救濟方法，依法應於審判期日調查之證據，未予調查，致適
用法令違誤，而顯然於判決有影響者，該項確定判決，即屬違背法令，應有刑事訴訟
法第四百四十七條第一項第一款之適用。此有司法院大法官會議釋字第一八一號解釋
可供參考。查本件被告甲○○於警訊中自白所劫金飾約分得十二兩，並拿一條金項鍊
、一個手鐲賣給寶興銀樓，得款二萬二仟元，其他約一兩金飾則託乙○○保管（同上
警卷第六頁正面），而警局於六月十九日至乙○○家搜索，並未發現任何贓物，嗣由
寶興銀樓起出甲○○出售之金項鍊及手鐲各一件，共重一‧四六六台兩（見警卷第二
十一頁所附金飾買入登記簿影本），然金瑞珍銀樓被劫金飾依損失清單記載，共重三
二‧七九兩，其中所列之手鐲僅有一項共八只每只約重五錢，而項鍊部分共列四項，
其中機刻六角項鍊二十條共重十兩，每條約重五錢，金珠粒項鍊一條約三錢，鳳眼目
項鍊三條每條約二錢，萬字目項鍊三、四條，每條約重四錢（見同上警卷第二十三頁
），則依各該四種項鍊中任何一條重量，加上手鐲之重量，合併計算，均未達一‧四
六六台兩，是被害人陳榮輝夫婦於偵查中稱：「領回的金手鐲金項鍊都不是我的，因
為重量不一樣」（見偵查卷第七十一頁），「外型花樣相同，手鐲的重量一樣，但是
扣案的項鍊比較粗，我們沒有做那麼粗的項鍊，當時我是二件金飾合起來一起稱的，
沒有個別稱它的重量，所以這二件金飾的個別重量多少，我也不知道」等語（見同上
偵卷第八十九頁正、反面），顯屬事實，故彼等於發覺並非被劫之金飾後，已將該金
飾退還並予拒領，衡之常情，如上開金飾確係其被劫之物，則上開金飾，價值不薄，
被害人追回猶恐不及，豈有拒領之理﹖且陳榮輝因詐領該金飾，經檢察官提起公訴，
亦經台灣高等法院判處詐欺罪確定，如上開扣案金飾確係其被劫之物，則被害人豈會
退回金飾而甘冒被判刑之理﹖況據被害人陳許美龍於偵查中陳稱：「乙○○的母親及
妻子有去找過我，說叫我們好好指認，不要冤枉人」而已，（見偵查卷第六十八頁反
面），如被告等確為作案歹徒，則被害人被殺受傷且損失巨額金飾，對於做案歹徒恨
之入骨，又豈會因被告之妻及母前來造訪，要其好好指認而轉而迴護之理﹖乃原判決
竟以被害人拒領係受被害人（按應係被告之誤）家屬拜訪影響，認屬迴護之詞而不予
採信，其取捨證據顯有違經驗法則。再依銀樓業許可規則第十一條規定，銀樓業製造
金銀飾器，應逐件鐫明成色及商號名稱及標誌，本件被害人於領回前開金飾後，發覺
並非其被劫之物而退回拒領，事實審法院即應依上開規則，查明該金飾是否鐫有金瑞
珍銀樓字樣，及金瑞珍銀樓平日所製金飾，有無逐件鐫明成色及商號名稱標誌，藉以
確定該扣案金飾是否確屬被害人被劫之物，以為認定被告犯罪事實之依據，上開證據
之調查，顯然於本件判決有重大影響，且上開金飾尚在扣案之中，亦無調查之困難，
竟未予調查，即率指被害人之拒領係受被告家屬造訪影響而予迴護，則依上開大法官
會議解釋，該判決顯有應於審判期日調查之證據而未予調查之違誤，而原判決明知上
開事實審判決有證據調查未盡之違誤，竟疏於詳察，謂該判決於法尚無違誤，而駁回
被告之上訴，亦有違誤。案經確定，且不利於被告，爰依刑事訴訟法第四百四十一條
、第四百四十三條規定提起非常上訴，以資救濟。」等語。
本院按證據之證明力，由法院自由判斷，刑事訴訟法第一百五十五條第一項定有明文
。故事實審法院對於證據之取捨，依法有自由判斷之職權，苟其判斷之論據，按諸通
常經驗，並非事理之所無，即不能指為違背經驗法則。又認定犯罪事實之證據，不以
直接證據為限，即綜合各種間接證據，本於推理作用，為認定事實之基礎，如無違背
一般經驗法則，尚非法所不許。又事實審法院本於調查所得之資料，以自由心證，認
為證言一部為真實者，自得採取或捨棄其一部，以為裁判之根據。再告訴人、證人之
陳述，有部分前後不符，或相互間有所歧異，或其所陳述之細則部分與事實不符時，
究竟何者為可採，法院仍得本其自由心證予以斟酌，非謂一有不符或矛盾，即應認其
全部均為不可採信。而共同被告之陳述前後兩歧者，究竟孰為可採，法院亦應衡情酌
理予以審定。又刑事訴訟法關於被告之自白，法院應調查必要證據，以察其是否與事
實相符之規定，係指被告雖自白犯罪，仍應調查其他必要證據，以察其自白之真實性
而言。若法院於被告自白後，已經查有確實證據可資認定，僅其自白之前後或細微末
節稍有參差，並與所查得之證據略有出入者，則其自白是否可採，仍屬於法院判斷證
據力之職權，不得任意指為違法。再共同正犯應對全部之犯罪事實負責，其意思之聯
絡，並不限於事前有所謀議，即僅於行為當時始為共同犯罪之聯絡者，亦屬之；而犯
意聯絡之方法，不以明示通謀為必要，即相互間有默示之合意，亦無何不可。本件被
告甲○○在新竹市警察局第一分局所為三次自白，關於共犯之人數；犯罪類型究為行
竊、行搶抑或強劫；暨犯案時如何駕車前往金瑞珍銀樓等情節，前後所供固非一致；
又其在第三次警訊所供由其持刀砍金瑞珍銀樓老闆，乙○○則在旁稱「不許動，不要
出聲」云云，核與被害人陳榮輝在警訊所指持刀行兇者喝令「不能出聲，不許動」等
語，尚非完全相符；另歹徒縱實際係剪斷金瑞珍銀樓五樓前面鐵窗進入強劫殺人未遂
，而甲○○第三次警訊自白「我與乙○○二人共同走到金瑞珍銀樓『後面』空房子，
爬上翻越金瑞珍銀樓的五樓，由我持大型剪子破壞鐵窗……」云云，縱與之不符；再
被害人陳榮輝先後所指歹徒之身高、體型縱非一致無誤。惟第二審法院綜合甲○○在
第三次警訊所供「由我持大型剪子破壞鐵窗而乙○○則將我剪斷的鐵條往上搬起來，
當鐵條剪開之後我與乙○○二人均戴著褲襪蒙面罩，……二人進去之後我先到金瑞珍
銀樓的廚房拿菜刀，……我就拿菜刀向老闆砍過去……」等語，核與卷附金瑞珍銀樓
鐵窗遭破壞之照片所示，該鐵窗下端被剪斷四根，再將剪斷之鐵條折彎向上，以便人
體進入等情；被害人陳榮輝所述搶犯二人都戴頭罩，持伊住處菜刀砍伊之歹徒是瘦瘦
的，體型像是甲○○，另一歹徒比較胖，像是乙○○等語相符合，及陳榮輝夫婦引述
歹徒恐嚇言語為「不要出聲，否則要殺」、「不許動，動了要給你死」等語，暨卷內
其他證據資料，因而採信甲○○在警局第三次之自白內容作為判決基礎，認定被告甲
○○夥同被告乙○○有本件強劫而故意殺人未遂犯行，乃第二審法院採證認事職權之
適法行使。至陳榮輝於報案時，固未指歹徒有戴眼鏡，惟其並非明確指稱歹徒未戴眼
鏡，況且被告乙○○於犯案時，亦非無可能戴有隱形眼鏡，是尚難以乙○○犯案當時
右眼近視四百度，左眼近視三百度，平時工作均戴眼鏡，而犯案之歹徒並未戴眼鏡為
由，指摘原審採證認事違法。次查被告甲○○於第三次警訊時已明稱：「乙○○就說
：『不許動，不要出聲』」（見警卷第六頁背面），證人陳許美龍於偵查中證稱：「
歹徒手中拿手電筒，二人都有拿，照著我們的臉」「歹徒進來後，對我們說不許動，
出聲的話，就給我們死」（見偵查卷第六九頁），另陳榮輝於偵查中亦稱：「歹徒用
手電筒照我眼睛，對我說不要出聲，出聲要給我死……」（見偵查卷第七○頁背面）
，第二審法院綜合卷證資料，認定被告二人於侵入金瑞珍銀樓後，先由甲○○至廚房
取出菜刀一把，以備主人發現時使用，適被主人陳榮輝夫妻發覺，乙○○即恐嚇稱：
「不許動，出聲的話，就給你們死」，嗣陳榮輝驚懼喊叫，甲○○遂以菜刀砍殺陳榮
輝後腦部等情，要無認定事實與所採證據不符可言。又甲○○既先取刀備用，乙○○
再恫嚇「出聲的話，就給你們死」，旋陳榮輝驚叫，甲○○即持刀砍殺陳榮輝，被告
二人之行為，前後呼應，相互配合，密切連貫，且二人均同時在場，並於因此致被害
人夫妻不能抗拒之後，共同下手劫財，要係以殺人之強暴行為為行劫之手段，則被告
二人在行為當時，顯有共同之認識，而相互利用對方之行為，以完成犯罪，即有犯意
之聯絡及行為之分擔，均為共同正犯，自應對全部之犯罪事實負責，原確定判決因而
認定被告乙○○亦應就甲○○殺人未遂部分負共同正犯責任，而論處被告等共同強劫
而故意殺人未遂罪刑，實難任意指摘為違背法令。非常上訴意旨又以被害人陳榮輝於
領回金項鍊一條、金手鐲一隻後，發覺並非其被搶之物，已經退還並予拒領，衡之常
情，如上開金飾確係其被劫之物，則被害人追回猶恐不及，豈有拒領之理﹖且陳榮輝
因詐領該金飾，經檢察官提起公訴，亦經台灣高等法院判處詐欺罪確定，如上開扣案
金飾確係其被劫之物，則被害人豈會退回金飾而甘冒被判刑之理﹖又如被告等確為作
案歹徒，則被害人被殺受傷且損失巨額金飾，對於作案歹徒恨之入骨，又豈會因被告
之妻及母前來造訪，要其好好指認而迴護之理﹖原判決卻以被害人拒領係受被告家屬
拜訪影響而予迴護為詞，不予採信，其取捨證據有違經驗法則一節，經查，甲○○於
警訊中供認將前述劫自金瑞珍銀樓之贓物售予寶興銀樓，警察乃循線啟出贓物，提供
被害人陳榮輝辨認，陳榮輝於七十五年六月十九日警訊時，即明白指認該二件金飾「
都是我被盜走的，沒有錯」、「我希望能領回，並希望再繼續追查回來。」等語，與
甲○○之供詞相合，並有其簽名蓋指印之贓物領據附卷可證，況卷內亦無確實證據
反證該二件金飾並非陳榮輝所有，是原第二審法院認定該二件金飾係陳榮輝被劫之贓
物，而資為論罪科刑之證據，尚無違背證據法則。至於陳榮輝出具之損失清單所列損
失之金飾「手鐲（機刻花環）八只（每只約莫五錢重）」、「機刻泰國鍊八條左右（
共三兩二錢左右）」、「萬字目項鍊三、四種（共一兩二錢左右）」，所載手鐲、項
鍊之重量或數量均僅記載概數，並未詳細記載每一手鐲、項鍊之確實重量，何況亦無
證據足證每一手鐲或項鍊之重量均為相同，自不得以其手鐲、項鍊之約略數量、重量
相除，據為認定每一件之重量；且金手鐲、項鍊因其長短、粗細不同及打造之工夫有
別，而異其重量；故無由自上開金飾買入登記簿及損失清單所記載之金飾重量，據以
判斷上述金手鐲及項鍊確非被告等盜匪所得之贓物。又被害人之指訴，固有在使被告
受追訴處罰者，但亦有因畏懼被告報復而不敢據實陳述者，亦有由於被告親友之勸說
而故為迴護被告之詞者，均非事理之所無。原第二審法院依據卷內訴訟資料，認上開
被害人陳榮輝之供述及其提出之損失清單暨金飾買入登記簿之記載，足為被告甲○○
自白之補強證據，並說明陳榮輝嗣雖為被告等作有利之供述，乃係因乙○○之母及妻
相訪後故為迴護之詞，不能執為有利被告等之證據等語，並不違反一般經驗法則，非
常上訴意旨以其判斷證據有背證據法則，指摘違法，亦無理由。至被害人陳榮輝嗣後
縱因詐領該金飾而被判刑確定亦屬另一問題，不得據以指摘原判決事實之認定違法。
末查，被害人陳榮輝始終未供明其具領之二件金飾有無鐫明金瑞珍之商號，其退還給
檢察官時，已在具據領回半個月之後，退還之金飾是否其領回之物，要無任何證據可
資證明，是亦難以第二審法院未調查扣案之陳榮輝所退回之該二件金飾有無鐫有金瑞
珍銀樓字樣，而指摘原判決有應於審判期日調查之證據未予調查之違法。上訴人仍執
先前已經本院非常上訴審多次審酌不採之陳詞，復再提起本件非常上訴，難認為有理
由，應予駁回。
據上論結，應依刑事訴訟法第四百四十六條，判決如主文。
中      華      民      國    八十七    年      八      月    二十七    日
                              最高法院刑事第三庭
                                  審判長法官  蔡  詩  文
                                        法官  莊  登  照
                                        法官  洪  明  輝
                                        法官  蔡  清  遊
                                        法官  王  憲  義
      右正本證明與原本無異
                                              書  記  官
中      華      民      國    八十七    年      九      月      二      日
